臺灣新北地方法院刑事判決
110年度審易字第2068號
公  訴  人  臺灣新北地方檢察署檢察官
被      告  舒國綱


選任辯護人  楊擴擧律師
上列被告因詐欺案件，經檢察官提起公訴（110年度偵字第25939
號）及移送併辦（110年度偵字第24837號、第27184號、第27240
號、第29087號、第37056號、第40668號、第42587號），被告於
準備程序中就被訴事實為有罪之陳述，經本院合議庭裁定改以簡
式審判程序審理，判決如下：
    主  文
舒國綱幫助犯詐欺取財罪，處有期徒刑參月，如易科罰金，以新
臺幣壹仟元折算壹日。
    事  實
一、舒國綱明知金融機構帳戶之存摺、提款卡及密碼係供自己使
    用之重要理財工具，關係個人財產、信用之表徵，且可預見
    存摺、提款卡及密碼如交與他人使用，而未加以闡明正常用
    途，極易被利用為與財產有關之犯罪工具，竟仍不顧他人可
    能遭受財產上損害之危險，而基於縱所提供之金融機構帳戶
    被利用作為詐欺取財所用，亦不違背其本意之不確定幫助犯
    意，於民國110年2月19日前某日，在新北市○○區○○路000號
    附近，將向中國信託商業銀行申設帳號000000000000號（下
    稱本案帳戶，起訴書誤載為000000000000號）之存摺、提款
    卡交與蔡炎成，告知提款卡密碼，蔡炎成再將本案帳戶之存
    摺、提款卡及密碼轉交李俊岳（蔡炎成、李俊岳，另行審結
    ），供蔡炎成、李俊岳所屬之詐欺集團成員使用，以此方式
    幫助該詐欺集團向他人詐取財物。嗣該詐欺集團成員共同意
    圖為自己不法之所有，基於詐欺取財之犯意，以附表所示詐
    欺方式向附表所示之人施用詐術，致附表所示之人陷於錯誤
    後，於附表所示時間，轉帳或匯款附表所示金額至本案帳戶
    中。嗣附表所示之人發覺有異並報警處理，經警循線查悉上
    情。
二、證據：
  ㈠被告舒國綱於偵查、本院準備程序及審理中之自白。
  ㈡另案被告蔡炎成、李俊岳於警詢及偵查中之陳述。
  ㈢告訴人林仲雯、陳稟詮、施喻馨、吳雅芳、楊淳祺、蕭雅嬪
    、林湘霓、高子捷於警詢中之指訴。
　㈣本案帳戶開戶資料、交易明細查詢結果、個資檢視表各1份。
  ㈤告訴人林仲雯提供之對話紀錄、客戶交易明細表翻拍照片、
    網路轉帳明細截圖各1份。（附表編號1部分）
  ㈥告訴人施喻馨提供之LINE對話截圖及行動轉帳明細、內政部
    警政署反詐騙諮詢專線紀錄表各1份。（附表編號2部分）
  ㈦內政部警政署反詐騙諮詢專線紀錄表、受理詐騙帳戶通報警
    示簡便格式表、金融機構聯防機制通報單、詐騙集團對話訊
    息各1份。（附表編號3部分）
  ㈧內政部警政署反詐騙諮詢專線紀錄表、受理詐騙帳戶通報警
    示簡便格式表、告訴人吳雅芳提供之轉帳明細各1份。（附
    表編號4部分）
  ㈨內政部警政署反詐騙諮詢專線紀錄表、受理詐騙帳戶通報警
    示簡便格式表、金融機構聯防機制通報單、告訴人林湘霓提
    供之轉帳明細各1份。（附表編號5部分）
  ㈩內政部警政署反詐騙諮詢專線紀錄表、受理詐騙帳戶通報警
    示簡便格式表、金融機構聯防機制通報單、告訴人陳稟詮提
    供之匯款明細各1份。（附表編號6部分）
  告訴人楊淳祺提供之LINE對話截圖、轉帳明細、內政部警政
    署反詐騙諮詢專線紀錄表、彰化縣警察局員林分局莒光派出
    所受理各類案件紀錄表、受理案件證明單各1份。（附表編
    號7部分）
  告訴人高子捷提供之詐騙集團對話訊息、轉帳明細、內政部
    警政署反詐騙諮詢專線紀錄表、新北市政府警察局汐止分局
    社后派出所受理詐騙帳戶通報警示簡便格式表、金融機構聯
    防機制通報單、受理各類案件紀錄表各1份。（附表編號8部
    分）
三、論罪科刑：　㈠按幫助犯之成立，主觀上以幫助之意思，對於正犯資以助力，而未參與實施犯罪之行為者而言。查被告提供本案帳戶存摺、提款卡及密碼與詐欺集團成員作為詐欺取財工具，所實行者非屬詐欺取財之構成要件行為，且基於幫助犯意為之。是核被告所為，係犯刑法第30條第1項前段、刑法第339條第1項之幫助詐欺取財罪。又被告以一行為提供本案帳戶存摺、提款卡及密碼，幫助詐欺集團詐欺附表編號1至8所示之人，屬一行為觸犯數同一罪名之同種想像競合犯，應依刑法第55條前段規定，從一重處斷。再被告係基於幫助之意思，參與詐欺取財犯罪構成要件以外之行為，為幫助犯，爰依刑法第30條第2項之規定，按正犯之刑減輕之。
  ㈡臺灣新北地方檢察署檢察官以110年度偵字第24837號、第271
    84號、第27240號、第29087號、第37056號、第40668號、第
    42587號移送併辦之犯罪事實，與本案之犯罪事實具有想像
    競合之裁判上一罪關係，本院自應併予審究，併此敘明。
  ㈢爰審酌被告率爾提供本案帳戶之存摺、提款卡及密碼與他人
    使用，遭詐欺集團成員用以作為詐欺取財犯罪工具，助長犯
    罪風氣，且造成執法人員難以追查該詐欺集團成員真實身份
    ，增加被害人尋求救濟之困難，並擾亂金融交易往來秩序，
    所為應予非難，惟犯後終能坦承犯行，態度尚可，然迄未與
    告訴人等達成和解或取得諒解，兼衡被告個人戶籍資料查詢
    結果註記碩士畢業之教育程度、於警詢中自陳勉持之家庭經
    濟狀況、素行、犯罪之動機、目的、手段、被害人人數、受
    騙金額等一切情狀，量處如主文所示之刑，並諭知易科罰金
    之折算標準。
四、按犯罪所得，屬於犯罪行為人者，沒收之，刑法第38條之1
    第1 項前段定有明文。查本案並無證據足認被告提供本案帳
    戶之存摺、提款卡及密碼，因而獲有任何報酬或利益，卷內
    復無證據足認被告因提供上開帳戶資料已獲有報酬，又告訴
    人8人所匯款或轉帳款項均遭不詳之詐欺集團成員提領一空
    ，亦無證據足認被告因本案而獲得任何不法利得，自無須依
    上開規定宣告沒收、追徵其犯罪所得。
五、有關被告涉犯洗錢罪之說明：
  ㈠按特定犯罪之正犯實行特定犯罪後，為掩飾、隱匿其犯罪所
    得財物之去向及所在，而令被害人將款項轉入其所持有、使
    用之他人金融帳戶，並由該特定犯罪正犯前往提領其犯罪所
    得款項得手，因已造成金流斷點，該當掩飾、隱匿之要件，
    該特定犯罪正犯自成立一般洗錢罪之正犯。如提供金融帳戶
    之行為人主觀上認識該帳戶可能作為對方收受、提領特定犯
    罪所得使用，對方提領後會產生遮斷金流以逃避國家追訴、
    處罰之效果，仍基於幫助之犯意，提供該帳戶之提款卡及密
    碼，以利洗錢之實行，應論以一般洗錢罪之幫助犯（最高法
    院刑事大法庭108年度台上大字第3101號刑事裁定意旨參照
    ）。
  ㈡經查，被告係基於幫助詐欺取財之不確定故意，單純提供本
    案帳戶與不詳之人作為詐欺取財使用，尚無證據顯示被告曾
    配合指示提款，或參與後續之提領行為，即難認其有收受、
    持有或使用特定犯罪所得，或有移轉或變更特定犯罪所得之
    行為，揆諸上開最高法院裁定之意旨，已難認所為屬洗錢防
    制法第2條第1款至第3款所稱之洗錢行為。此外，復查無證
    據足認被告主觀上就其提供帳戶後，將產生遮斷金流以逃避
    國家追訴、處罰之效果等情有所認知，自無從認定被告主觀
    上有幫助洗錢之故意，而以幫助洗錢罪相繩。併案意旨認被
    告所為構成幫助洗錢，並與幫助詐欺取財有想像競合之裁判
    上一罪關係乙節，容有誤解，併此敘明。 
據上論斷，應依刑事訴訟法第273條之1第1項、第299條第1項前
段，判決如主文。
本案經檢察官張勝傑偵查起訴、檢察官陳雅詩移送併辦，由檢察
官宋有容到庭執行職務。
中　　華　　民　　國　　111 　年　　1 　　月　　17　　日
                  刑事第二十三庭  法  官  龔書安
上列正本證明與原本無異。
如不服本判決，應於判決送達後20日內敘明上訴理由，向本院提
出上訴狀（應附繕本），上訴於臺灣高等法院。其未敘述上訴理
由者，應於上訴期間屆滿後20日內向本院補提理由書「切勿逕送
上級法院」。
　　　　　　　　　　　　　　　　　書記官  石秉弘
中　　華　　民　　國　　111 　年　　1 　　月　　18　　日
附錄本案論罪科刑法條全文：
中華民國刑法第30條
幫助他人實行犯罪行為者，為幫助犯。雖他人不知幫助之情者，
亦同。
幫助犯之處罰，得按正犯之刑減輕之。
　
中華民國刑法第339條
意圖為自己或第三人不法之所有，以詐術使人將本人或第三人之
物交付者，處5年以下有期徒刑、拘役或科或併科50萬元以下罰
金。
以前項方法得財產上不法之利益或使第三人得之者，亦同。
前二項之未遂犯罰之。
附表： 
編號 告訴人 詐欺方式 轉帳或匯款之時間、金額（新臺幣）  1 林仲雯 先於不詳時間，在網路上架設不實之Currency BuyNow投資網站，林仲雯於110年1月24日某時瀏覽後，即與佯裝為該網站客服之詐欺集團某成員接洽，並加入通訊軟體LINE群組，且至上開投資網站進行投資。嗣於同年3月23日，該詐欺集團某成員向林仲雯佯稱：出單金額不足、資金短缺無法調動，需依指示轉帳云云，致林仲雯陷於錯誤，遂依指示轉帳至本案帳戶。 110年2月23日18時6分許；25,000元    110年2月23日19時6分許；3萬元     110年2月24日13時28分許；31,000元  2 施喻馨 施喻馨於110年2月10日某時，見社群網站Facebook之求才廣告後，依廣告加入通訊軟體LINE之群組，嗣該詐欺集團某成員佯裝該群組內成員，告知可在EXCHANGE網站上投資之訊息，施喻馨不疑有他，遂登入EXCHANGE網站進行投資。嗣該詐欺集團某成員向施喻馨佯稱：需依指示轉帳以提領獲利金額云云，致施喻馨陷於錯誤，遂依指示轉帳至本案帳戶。 110年2月22日12時37分許；2,000元。  3 蕭雅嬪 蕭雅嬪於110年1月下旬某日，見INSTARGAM刊登之工作資訊後，依該資訊加入通訊軟體LINE，嗣該詐欺集團某成員佯裝專員，告知客戶讓出在EXCHANGE網站上投資之機會，蕭雅嬪不疑有他，遂登入EXCHANGE網站進行投資。嗣該詐欺集團某成員向蕭雅嬪佯稱：需依指示轉帳以提領獲利金額云云，致蕭雅嬪陷於錯誤，遂依指示轉帳至本案帳戶。 110年2月19日13時31分許；14,000元。  4 吳雅芳 吳雅芳於110年2月17日14時54分許，見網站刊登打工資訊後，依該資訊加入通訊軟體LINE之兼職聯盟群組，嗣該詐欺集團某成員佯裝該群組內成員，告知可在EXCHANGE網站上投資之訊息，吳雅芳不疑有他，遂登入EXCHANGE網站進行投資。嗣該詐欺集團某成員向吳雅芳佯稱：需依指示轉帳以提領獲利金額云云，致吳雅芳陷於錯誤，遂依指示轉帳至本案帳戶。 110年2月24日15時18分許；5,000元。  5 林湘霓 林湘霓於110年2月1日12時許，見社群網站Facebook之人力派遣廣告後，依廣告加入通訊軟體LINE之兼職聯盟群組，嗣該詐欺集團某成員佯裝該群組內成員，告知可在EXCHANGE網站上投資之訊息，林湘霓不疑有他，遂登入EXCHANGE網站進行投資。嗣該詐欺集團某成員向林湘霓佯稱：需依指示轉帳以提領獲利金額云云，致林湘霓陷於錯誤，遂依指示轉帳至本案帳戶。 110年2月19日13時21分許；32,000元。  6 陳稟詮 於110年2月8日，透過社群網站INSTARGAM與陳稟詮認識後，互加通訊軟體LINE好友，並介紹陳稟詮至安碩投資網站投資。陳稟詮不疑有他，遂登入安碩投資網站進行投資。嗣該詐欺集團某成員向陳稟詮佯稱：需依指示轉帳以提領獲利金額云云，致陳稟詮陷於錯誤，遂依指示匯款至本案帳戶。 110年2月22日16時19分許；93,010元。  7 楊淳祺 於110年2月18日，透過社群網站Facebook與楊淳祺認識後，互加通訊軟體LINE好友，並介紹楊淳祺至不實之Currency BuyNow投資網站投資。楊淳祺不疑有他，遂登入上開投資網站進行投資。嗣該詐欺集團某成員向楊淳祺佯稱：需依指示轉帳以提領獲利金額云云，致楊淳祺陷於錯誤，遂依指示轉帳至本案帳戶。 110年2月22日17時40分許；30,000元。  8 高子捷 於110年1月4日，透過交友軟體TINDER與高子捷認識後，互加通訊軟體LINE好友及群組，並介紹高子捷至安碩投資網站投資。高子捷不疑有他，遂登入上開投資網站進行投資。嗣該詐欺集團某成員向高子捷佯稱：需依指示轉帳以提領獲利金額云云，致高子捷陷於錯誤，遂依指示轉帳至本案帳戶。 110年2月23日15時30分許；30萬元。